【裁判字號】    97,交聲,2312
【裁判日期】    970923
【裁判案由】    聲明異議
【裁判全文】
臺灣臺中地方法院交通事件裁定        97年度交聲字第2312號
原處分機關  交通部公路總局臺中區監理所臺中市監理站
異  議  人
即受處分人  丙○○
上列受處分人因違反道路交通管理處罰條例案件，對於交通部公
路總局臺中區監理所臺中市監理站民國97年7月11日所為之處分
（裁監稽違字第裁61－GE0000000號裁決書），聲明異議，本院
裁定如下：
    主    文
原處分撤銷，發回交通部公路總局臺中區監理所臺中市監理站。
    理    由
一、異議意旨略以：異議人即受處分人丙○○（以下稱受處分人
    ）在收到裁決書之前完全不知道有罰單，且違規人甲○○亦
    未告知，甲○○亦表示其不知有此罰單，其並未被當場抓到
    也沒簽名，受處分人的車子剛買不到一年，車牌好好的掛著
    ，並未亂拆，取締員警是否有拍照存證？加上受處分人之家
    庭是低收入戶，罰款太高，爰依法聲明異議云云。
二、按受處分人非該當場被查獲之駕駛人或行為人，舉發機關應
    另行送達舉發違反道路交通管理事件通知單；填製通知單，
    應到案日期應距舉發日15日。但受處分人非該當場被查獲之
    駕駛人或行為人，其應到案之日期距舉發日為30日；受舉發
    違反道路交通管理事件之被通知人，認為受舉發之違規行為
    應歸責他人者，應於通知單記載之應到案日期前，檢附相關
    證據及足資辨識、通知應歸責人之證明文件，向處罰機關告
    知應歸責人，處罰機關應即另行通知應歸責人到案依法處理
    。逾期未依規定辦理者，仍依道路交通管理處罰條例各該違
    反條款規定處罰；違反道路交通管理事件，行為人認為舉發
    之事實與違規情形相符者，得於接獲通知單後，親自或委託
    他人持該通知單，不經裁決向指定之處所，逕依裁罰基準執
    行並繳納罰鍰結案；違反道路交通管理事件行為人，未依規
    定自動繳納罰鍰，或未依規定到案聽候裁決，處罰機關應依
    基準表於舉發違反道路交通管理事件通知單送達且逾越應到
    案期限60日之3個月內，逕行裁決之，違反道路交通管理事
    件統一裁罰基準及處理細則第11條第1項第2款、第15條第2
    款、第36條、第48條第1項、第44條第1項分別訂有明文。次
    按，處理違反道路交通管理事件，有關文書送達之程序，依
    行政程序法之規定；送達，於應受送達人之住居所、事務所
    或營業所為之；於應送達處所不獲會晤應受送達人時，得將
    文書付與有辨別事理能力之同居人、受僱人或應送達處所之
    接收郵件人員。應受送達人或其同居人、受僱人、接收郵件
    人員無正當理由拒絕收領文書時，得將文書留置於應送達處
    所，以為送達；送達不能依前2條規定為之者，得將文書寄
    存送達地之地方自治或警察機關，並作送達通知書兩份，1
    份黏貼於應受送達人住居所、事務所、營業所或其就業處所
    門首，另1份交由鄰居轉交或置於該送達處所信箱或其他適
    當位置，以為送達。前項情形，由郵政機關為送達者，得將
    文書寄存於送達地之郵政機關。寄存機關自收受寄存文書之
    日起，應保存3個月；違反道路交通管理事件統一裁罰基準
    及處理細則第5條，行政程序法第72條第1項前段、第73條第
    1項、第3項、第74條分別定有明文。故交通違規行為之「舉
    發」，係具有對外效力之行政行為，核其性質屬於公法上有
    相對人之意思通知。舉發通知單應先由舉發機關合法送達受
    處分人，受處分人如未自動繳納罰鍰或未到案聽候裁決，處
    罰機關始得依違反道路交通管理事件統一裁罰基準表逕行裁
    決之，倘舉發通知單未經合法送達受處分人，處罰機關即逕
    行裁決，其裁決程序即非合法。且舉發通知單應依行政程序
    法規定之送達方式為送達，並於送達合法到達受處分人時，
    始發生舉發之效力（臺灣高等法院高雄分院96年度交抗字第
    18號裁定意旨參照）。是受處分人自應先受「舉發違反道路
    交通管理事件通知單」之通知，其始知悉應到案日期，否則
    受處分人即無從知悉應到案日期，主管機關未經合法送達而
    逕行裁決，其裁決程序即屬不適法，合先敘明。
三、經查：
  (一)案外人甲○○騎乘受處分人丙○○所有之車牌號碼039－BXT
    號機車，於96年9月29日下午8時30分許，行經臺中市○○路
    與黎明路口處，因「號牌不依規定位置懸掛」之違規行為，
    經臺中市警察局第四分局黎明派出所員警依違反道路交通管
    理處罰條例第12條第1項第7款以中市警交字第GE0000000 號
    舉發違反道路交通管理事件通知單舉發，並將舉發通知單交
    付案外人甲○○以為送達等情，業據本件舉發員警乙○○於
    本院證述在卷，並有上開舉發通知單1份、現場照片2張1份
    附卷可稽，是本件舉發受處分人違規，及舉發機關未依規定
    將上開舉發通知單合法送達受處分人等事實，均可認定。
  (二)又案外人甲○○遲至97年7月間，始將上開違規事由告知受
    處分人一情，亦據證人甲○○於本院證述甚詳。按期日之通
    知，應於期日前送達。而查上開舉發通知單所載應到案日期
    為97年3月15日前，則受處分人縱於97年7月間知悉違規遭舉
    發一事，亦無從於「應到案日期前」到案說明實際違規駕駛
    人，或認為舉發事實與違規情形相符，而逕以最低處罰標準
    在限期內自動繳納罰款結案，是該舉發通知單既未合法送達
    受處分人，則舉發之意思表示尚未發生效力，難謂受處分人
    未於應到案日期前到案為無正當理由。綜上所述，上開舉發
    通知單因未依上開規定向受處分人為送達，受處分人未經合
    法送達前開舉發通知單，原處分機關逕予依前揭道路交通管
    理處罰條例第12條第1項第7款、第12條第2項、違反道路交
    通管理事件統一裁罰基準及處理細則第43條、第44條及基準
    表等規定，從重裁處受處分人最高額罰鍰新臺幣10,800元罰
    鍰，並吊銷牌照（行照），即有未合。
  (三)綜上所述，本件確有前述違規行為，惟上開舉發違反道路交
    通管理事件通知單未依規定對受處分人送達，是受處分人既
    未合法收受本件舉發違反道路交通管理事件通知單，受處分
    人實無從自動繳納罰鍰或到案聽候裁決，原處分機關逕行裁
    決之期間亦無從起算，原處分機關逕為上開裁決即非適法，
    應認本件聲明異議為有理由，應由本院將原處分撤銷，並發
    回原處分機關俟舉發通知單合法送達受處分人後，再依法裁
    決，以資適法。
四、據上論斷，應依道路交通管理處罰條例第87條第2項，道路
    交通案件處理辦法第20條前段，裁定如主文。
中    華    民    國    97    年     9    月    23    日
                      交通法庭  法  官  楊文廣
以上正本證明與原本無異。
如不服本裁定，應於送達後五日內，向本院提出抗告狀。
                                書記官  葉泰濃
中    華    民    國    97    年     9    月    23    日


司法院資訊處製作；財團法人民間司法改革基金會備份。
